【裁判字號】    87,訴,740
【裁判日期】    890721
【裁判案由】    交付印章
【裁判全文】
臺灣臺中地方法院民事判決  八十七年度訴字第七四○號
    原      告  榮高育樂股份有限公司
    法定代理人  甲○○
    訴訟代理人  吳莉鴦  律師
    被      告  乙○○        .
    訴訟代理人  林萬生  律師
    複代理人    孫明煌  律師
右當事人間交付印章等事件，本院判決如左：
    主      文
被告應將如附件一所示檔案編號00000000之經濟部公司執照壹張，及如附件
二所示原告之方型牛角質印章壹枚交還原告。
訴訟費用由被告負擔。
本判決於原告以新臺幣壹拾萬元為被告供擔保後，得假執行。但被告如於假執行程
序實施前以新臺幣肆拾萬元為原告預供擔保，得免為假執行。
    事      實
甲、原告方面：
  一、聲明：除假執行擔保金額外，如主文所示。
  二、陳述：
    （一）被告乙○○原為原告榮高育樂股份有限公司董事長，其任期於民國八十五
          年即已屆滿，竟未依法召開董事會及股東會改選董監事。該公司股東於八
          十七年三月二十日奉台灣省建設廳八十七建三庚字第一三七三０四號函，
          准由股東陳照明等十人自行召開股東臨時會，其等乃於同年三月二十一日
          通知各股東於同年四月一日上午十時在公司召開臨時股東會，會議事由係
          改選董監事。會議結果改選甲○○、陳明乾、陳孟森、陳明照、高明彰等
          五人為董事，隨即於同日下午一時三十分召開董事會，由甲○○當選新任
          董事長，並向經濟部及台灣省建設廳辦理變更登記完竣。
    （二）因原告新董事產生，並選任新董事長時，被告之董事長職務即告解除。被
          告於擔任原告公司董事長，因職務關係持有如附件一所示之經濟部公司執
          照一張（檔案編號：00000000）及如附件二所示之方型牛角質印
          章一枚，於今卸任董事長，自無繼續持有之必要，原告通知被告交還，詎
          被告均置之不理，原告爰依終止委任關係為由，提起本訴。
    （三）原告公司股東蔡在鎮固向法院提起撤銷股東會決議之訴，惟經台灣高等法
          院台中分院八十七年度上字第七一０號民事判決駁回在案，並確認原告公
          司於八十七年四月十一日股東會決議改選董監事之行為並無瑕疵可言。
  三、證據：提出建設廳函一件、開會通知書一件、股東臨時會會議記錄一件、董事
      會會議記錄一件、經濟部公司執照二件、原告公司掛號函一件、公司變更登記
      事項卡一件及台灣高等法院台中分院八十七年度上字第七一０號民事判決一件
      （均為影本）為證。
乙、被告方面：
  一、聲明：駁回原告之訴及假執行之聲請，並陳明願供擔保請准宣告免為假執行。
  二、陳述：原告公司於八十七年四月一日所召開之股東會，其召集程序及決議方法
      均違反法令及公司章程，經股東蔡在鎮於法定期間內向法院提起撤銷股東會決
      議之訴，並經台灣南投地方法院八十七年度訴字第一六二號民事判決判決勝訴
      在案。
  三、證據：提出起訴狀、通知書、台灣南投地方法院八十七年度訴字第一六二號民
      事判決影本各一件。
    理      由
一、原告起訴主張被告原為原告公司董事長，因任期屆滿而未依法召開董事會及股東
    會改選董監事，該公司股東於八十七年三月二十日奉台灣省建設廳函，准由股東
    自行召開股東臨時會，乃於同年三月二十一日通知各股東於同年四月一日上午十
    時在公司召開臨時股東會。會議結果改選甲○○、陳明乾、陳孟森、陳明照、高
    明彰等五人為董事，隨即於同日下午一時三十分召開董事會，由甲○○當選新任
    董事長，被告於擔任原告公司董事長，因職務關係持有如附件一所示之濟部公司
    執照一張及如附件二所示之方型牛角質印章一枚，被告現非原告公司之董事長，
    自無繼續持有之必要，原告爰依終止委任關係為由訴請返還之。被告則以原告公
    司於八十七年四月一日所召開之股東會，其召集程序及決議方法均違反法令及公
    司章程等語置辯。
二、原告主張被告原為原告公司董事長，因任期屆滿而未依法召開董事會及股東會改
    選董監事，公司股東乃自行召開股東臨時會，會議結果改選董事，隨即於同日召
    開董事會，由甲○○當選新任董事長，被告於擔任原告公司董事長，因職務關係
    持有如附件一所示之濟部公司執照一張及如附件二所示之原告方型牛角質印章一
    枚，尚未返還等事實，業據原告提出建設廳函、開會通知書、股東臨時會會議記
    錄、董事會會議記錄、經濟部公司執照、原告公司掛號函及公司變更登記事項卡
    等件為證，復為被告所不爭執，堪信為真實。
三、按股東會之召集程序或其決議方法，違反法令或章程時，股東得自決議之日起一
    個月內，訴請法院撤銷其決議，為公司法第一百八十九條所明定，是撤銷股東會
    決議，以股東會之召集程序或其決議方法違反法令或章程為要件。原告主張被告
    現非原告公司之董事長，應將如附件一所示之經濟部公司執照及如附件二所示之
    原告方型牛角質印章交還原告等語。被告則以原告公司於八十七年四月一日所召
    開之股東會，其召集程序及決議方法均違反法令及公司章程等語置辯。是本院自
    應審究原告公司於八十七年四月一日所召開之股東會，其召集程序及決議方法是
    否均違反法令及公司章程。經查：系爭股東會決議合法，並無股東會召集程序及
    決議方法違反法令及章程等情事，業據台灣高等法院台中分院八十七年度上字第
    七一０號民事判決所確認，此有原告提出之上開民事判決書附卷可稽，是依據系
    爭股東會議改選甲○○、陳明乾、陳孟森、陳明照、高明彰等五人為董事，而該
    等董事據此召開董事會，由甲○○當選新任董事長等行為，均有效成立甚明。
四、系爭股東會議依法改選原告董事，原告董事召開董事會，由甲○○當選新任董事
    長等事實，既如前述，被告已非原告公司之董事長，兩造間之委任關係業已終止
    。基上，原告據以提起本訴，請求被告原任原告公司之董事長期間，因其職務所
    持有之如附件一所示之經濟部公司執照一張及如附件二所示之原告方型牛角質印
    章一枚交還原告，即無不合，應予准許。
五、兩造均陳明願供擔保聲請宣告假執行及免為假執行，經核均無不合，本院斟酌被
    告持有原告公司之股份價值，即計持股四百股，每股一千元之情事，有台灣高等
    法院台中分院八十七年度上字第七一０號民事判決可憑，爰分別酌定相當擔保金
    額准許之。
六、據上論結，本件原告之訴為有理由，依民事訴訟法第七十八條、第三百九十條第
    二項、第三百九十二條判決如主文。
中      華      民      國    八十九    年      七      月    二十一    日
                                    臺灣臺中地方法院民事第一庭
~B法      官  林洲富
右為正本係照原本作成
如不服本判決，應於判決送達後二十日內，向本院提出上訴狀。
中      華      民      國    八十九    年      七      月    二十一    日
~B法院書記官


司法院資訊處製作；財團法人民間司法改革基金會備份。
